最高法院民事判決　　　　　　　　　　　　　　　八十八年度台上字第一九四五號
　　上　訴　人　甲○○
　　訴訟代理人　蘇吉雄律師
　　　　　　　　陳雅娟律師
　　被 上訴 人　晴偉實業股份有限公司
　　法定代理人　莊伯庸
　　訴訟代理人　劉昌崙律師
右當事人間請求清償債務事件，上訴人對於中華民國八十七年一月五日台灣高等法院
高雄分院第二審更審判決（八十六年度上更(一)字第九五號），提起上訴，本院判決如
左：
    主  文
原判決除假執行部分外廢棄，發回台灣高等法院高雄分院。
    理  由
本件被上訴人主張：上訴人為設在美國加州之TRIPOD INTERNATIONAL CO.（三腳架國
際行號，下稱三腳架行號）之主要合夥人，該行號於民國（以下除標明為公元者外，
均同）八十二年十月二十一日簽具向我國信茂企業股份有限公司（下稱信茂公司）購
買之採購訂單五張，囑託伊公司以D/A 方式代開信用狀，向信茂公司採購其設在泰國
工廠所生產之遮陽篷及配件等，分次出口與三腳架行號，並約定貨到即行償付伊公司
因委託代開信用狀而墊付之款項，伊公司依約將該採購訂單轉交信茂公司，並由台灣
省合作金庫以D/A 方式先後開發美金六十萬元之信用狀，其中開狀金額百分之十為自
備結匯款，其餘為銀行墊款，嗣信茂公司依照採購訂單陸續出貨，自八十三年一月十
日起至同年三月二十二日止，前後共十批，出口貨款合計美金六十二萬八千三百六十
六元，已由伊公司向墊款銀行付清，加上銀行墊款利息美金一萬五千八百三十五元一
角八分，共計美金六十四萬四千二百零一元一角八分。詎被上訴人先後僅匯還美金四
十五萬元，餘款美金十九萬四千二百零一元一角八分迄未償還，屢經催討，均不置理
，三腳架行號已無財產等情，求為命上訴人如數給付，暨加付法定遲延利息，並按清
償日外匯指定銀行即期美金賣出匯率折付新台幣之判決（被上訴人原請求給付新台幣
五百五十二萬元及其法定遲延利息，嗣於原法院更審前聲明如上）。
上訴人則以：否認美國三腳架行號曾委託被上訴人代開具信用狀與信茂公司，三腳架
行號係經其在台灣之執行業務股東莊伯安直接向信茂公司訂購貨物，莊伯安時任被上
訴人公司負責人，其逕由被上訴人公司委任台灣省合作金庫以D/A 方式開發信用狀，
為莊伯安個人行為，又三腳架行號屬合夥組織，被上訴人未向合夥組織求償，即向伊
起訴請求，於法亦屬無據等語，資為抗辯。
原審將第一審所為被上訴人敗訴之判決廢棄，改判如其聲明，係以：被上訴人前揭主
張，美國三腳架行號於八十二年十月二十一日簽具採購訂單五張，向信茂公司採購其
設在泰國工廠所生產之遮陽蓬及配件等，嗣信茂公司於八十三年一月十日起至同年三
月二十二日止，先後十批出貨與美國三腳架行號，總貨款為美金六十二萬八千三百六
十六元，悉由被上訴人委由台灣省合作金庫以D/A 方式開發信用狀並墊付完畢之事實
，業據其提出採購訂單、信用狀、發票、包裝明細單、提單為證。被上訴人係受三腳
架行號委託向信茂公司訂購貨物，並受囑向台灣省合作金庫申請以D/A 方式開發信用
狀。查三腳架行號係我國人謝永龍、莊伯安及上訴人三人在美國加州設立之合夥組織
，其出資總額為美金二十一萬三千七百零二元，其中謝永龍百分之二八‧三四，莊伯
安百分之一○，上訴人百分之六一‧六六，並未為公司或合夥之登記。本件係三腳架
行號經由其在台灣之執行業務股東莊伯安委託被上訴人向信茂公司訂購貨物，並囑向
台灣省合作金庫申請以D/A 方式開發信用狀，法律行為係在我國，自應適用我國法律
。經查三腳架行號名下無登記任何財產，尚積欠萬通銀行美金一百三十四萬餘元，經
萬通銀行在美國對三腳架行號起訴追繳欠款，訴訟中三腳架行號之合夥人謝永龍陳稱
，三腳架行號已無員工，並將主要資產售與他人，營業處所承租權亦轉讓他人，業據
被上訴人提出萬通銀行轉帳清單等為證，足見三腳架行號已無資產可供執行，被上訴
人以對三腳架行號之債務，訴請合夥人之一之上訴人給付，於法自無不合。被上訴人
代墊之金額為貨款美金六十二萬八千三百六十六元、銀行開信用狀之利息美金一萬五
千八百三十五元一角八分，合計美金六十四萬四千二百零一元一角八分，扣除三腳架
行號已償還美金四十五萬元，尚餘美金十九萬四千二百零一元一角八分。從而被上訴
人訴請上訴人給付美金十九萬四千二百零一元一角八分及其法定遲延利息，並按清償
日外匯指定銀行即期美金賣出匯率折付新台幣，應予准許等詞，為其判斷之基礎。
按合夥財產不足清償合夥之債務時，各合夥人對於不足之額連帶負其責任，為民法第
六百八十一條之所明定。所謂合夥財產，不僅指合夥債權人向合夥人請求連帶清償時
屬於合夥之動產、不動產而言，即其時合夥對於第三人之債權及其他有交易價額之一
切財產權，得為強制執行之標的者，亦包含之。如就此等財產按照時價估計，其總額
並不少於債務總額，固非所謂不足清償，即使財產總額少於債務總額，各合夥人亦僅
對於不足之額連帶負責，並非對於債務全額負有此種責任。依卷附謝永龍之證述紀錄
記載，三腳架行號於公元一九九五年曾出售一些辦公室傢俱，還有傢俱留下來，一些
桌椅、電話線、大型影印機及其他辦公室用品等語（見原審上字卷一五五頁至一五九
頁）。又上訴人辯稱，信茂公司遲延交付貨物，及品質不良，致三腳架行號蒙受美金
二十一萬六千多元損失，該行號仍繼續營業，有八十六年客戶交付該行號之價款支票
可證云云（見第一審卷一三八頁、原審上字卷五五頁背面、上更(一)字卷二二四頁，並
參見原審上更(一)字卷二三二頁至二三九頁）。此與判斷三腳架行號之財產總額是否少
於債務總額攸關，原審未遑詳查究明，遽認三腳架行號已無資產可供執行，殊嫌率斷
。次按私文書之真正，如他造當事人有爭執者，則舉證人應負證其真正之責。被上訴
人提出之萬通銀行轉帳清單（見第一審卷一四九頁至一五一頁、原審上字卷一一一頁
至一一三頁、本院八十六年度台上字第一六○七號卷三七頁至三九頁），係屬私文書
，上訴人既否認該文書之真正（見原審上字卷一六四頁正面、一六八頁、上更(一)字卷
二四四頁正面），原審未命被上訴人舉證證明該文書之真正，即採為判決之基礎，於
法自屬有違。末按民法第二百零二條前段規定，以外國通用貨幣定給付額者，債務人
得按給付時給付地之市價，以中華民國通用貨幣給付之。故以外國通用貨幣定給付額
者，惟債務人得以中華民國通用貨幣為給付。倘債權人請求給付，則惟有依債之本旨
，請求債務人以外國通用貨幣給付之。原審未調查審認本件被上訴人與三腳架行號或
上訴人間是否有被上訴人亦得請求以新台幣給付之約定，遽命上訴人按清償日外匯指
定銀行即期美金賣出匯率折付新台幣，亦有未合。上訴論旨，指摘原判決不當，求予
廢棄，非無理由。
據上論結，本件上訴為有理由。依民事訴訟法第四百七十七條第一項、第四百七十八
條第一項，判決如主文。
中      華      民      國    八十八    年      八      月    二十七    日
                              最高法院民事第二庭
                                  審判長法官  曾  桂  香
                                        法官  劉  延  村
                                        法官  徐  璧  湖
                                        法官  劉  福  聲
                                        法官  黃  秀  得
      右正本證明與原本無異
                                              書  記  官
中      華      民      國    八十八    年      九      月      七      日
